【裁判字號】    98,訴,4019
【裁判日期】    981215
【裁判案由】    毒品危害防制條例
【裁判全文】
臺灣板橋地方法院刑事判決              98年度訴字第4019號
公  訴  人  臺灣板橋地方法院檢察署檢察官
被      告  甲○○
                  （現於臺灣臺北監獄臺北分監另案執行中）
上列被告因違反毒品危害防制條例案件，經檢察官提起公訴（98
年度毒偵字第6906號），被告於本院準備程序進行中，就被訴犯
罪事實為有罪之陳述，本院告知簡式審判程序之旨，並聽取其與
公訴人之意見後，經合議庭裁定由受命法官獨任進行簡式審判程
序審理後，判決如下：
    主  文
甲○○施用第一級毒品，累犯，處有期徒刑玖月，扣案之第一級
毒品海洛因伍小包（驗餘淨重零點肆壹壹陸公克），均沒收銷燬
之，扣案包裝該海洛因之塑膠袋伍只，均沒收；又施用第二級毒
品，累犯，處有期徒刑伍月，扣案之第二級毒品甲基安非他命壹
小包（驗餘合計淨重零點壹伍捌柒公克），沒收銷燬之，扣案包
裝該甲基安非他命之塑膠袋壹只及吸食器壹組，均沒收。應執行
有期徒刑壹年，扣案之第一級毒品海洛因伍小包（驗餘淨重零點
肆壹壹陸公克）及第二級毒品甲基安非他命壹小包（驗餘合計淨
重零點壹伍捌柒公克），沒收銷燬之，扣案包裝該海洛因之塑膠
袋伍只、包裝該甲基安非他命之塑膠袋壹只及吸食器壹組，均沒
收。
    事  實
一、甲○○有下述之科刑紀錄：
(一)、於民國90年間因施用毒品案件，經依本院90年度毒聲字第
    1878號刑事裁定送勒戒處所觀察、勒戒後，認無繼續施用毒
    品之傾向而於90年5 月17日執行完畢釋放出所，且經臺灣板
    橋地方法院檢察署（下稱板橋地檢署）檢察官以90年度毒偵
    字第1996號為不起訴處分確定；又於93年間因施用毒品案件
    ，經依本院93年度毒聲字第369 號刑事裁定送勒戒處所觀察
    、勒戒後，認無繼續施用毒品之傾向而於93年4 月19日執行
    完畢釋放出所，並由板橋地檢署檢察官以93年度毒偵字第35
    號為不起訴處分確定。
(二)、於93年間因違反槍砲彈藥刀械管制條例案件，經本院以93年
    度訴字第700 號刑事判決處有期徒刑3 月，且得易科罰金，
    併科罰金新臺幣1 萬元，且得易服勞役確定，嗣入監執行該
    徒刑及易服勞役，並於94年12月5日因徒刑執行完畢出監。
(三)、於94年間因施用毒品案件，經本院以94年度簡字第5705號刑
    事簡易判決處有期徒刑3 月，且得易科罰金確定，嗣於96年
    6 月27日因徒刑執行完畢出監。
(四)、於96年間因施用毒品案件，經本院以96年度訴字第2134號刑
    事判決處有期徒刑8 月，減為有期徒刑4 月，且得易科罰金
    確定，嗣於97年10月4 日因徒刑執行完畢出監。
(五)、於97年間因施用毒品案件，經本院以97年度簡字第6856號刑
    事簡易判決處有期徒刑4 月，且得易科罰金確定（現在監執
    行中）。
二、詎其仍不知悔改，竟於前揭觀察、勒戒釋放出所後5 年內再
    犯施用毒品罪被依法追訴處罰後，猶分別基於施用第一級毒
    品海洛因及施用第二級毒品甲基安非他命之犯意，於98年9
    月15日晚上7 、8 時許（起訴書誤載為「98年9 月16日19時
    40 分 為警採尿回溯26小時及96小時內某時（扣除人身自由
    受警方公權力拘束之無從施用毒品期間）」，茲予更正），
    在其位於臺北縣板橋市○○○街88巷18號2 樓住處，分別以
    將海洛因摻入香菸之方式施用海洛因，及以將甲基安非他命
    放置在吸食器內燒煙之方式施用甲基安非他命；嗣於同年月
    16日晚上7 時40分許，在上址，其因另案遭板橋地檢署通緝
    而為警緝獲，並扣得海洛因5 小包（毛重1.5230公克、淨重
    0.4130公克、取樣0.0014公克、驗餘淨重0.4116公克）、甲
    基安非他命1 小包（毛重0.3690公克、淨重0.1590公克、取
    樣0.0003公克、驗餘淨重0.1587公克）及其所有供己施用甲
    基安非他命用之吸食器1 組，且經警採集其尿液送驗，結果
    呈海洛因代謝物之嗎啡及安非他命、甲基安非他命陽性反應
    ，始查悉上情。
二、案經臺北縣政府警察局新莊分局報告板橋地檢署檢察官偵查
    起訴。
    理  由
壹、程序方面：本件被告甲○○所犯係死刑、無期徒刑、最輕本
    刑3 年以上有期徒刑以外之罪，其於準備程序就前揭被訴事
    實為有罪之陳述，經法官告知簡式審判程序之旨，並聽取其
    與公訴人之意見後，本院認無不得或不宜改依簡式審判程序
    進行之處，爰依刑事訴訟法第273 條之1 第1 項、第284 條
    之1 之規定，由本院合議庭裁定本件由受命法官獨任進行簡
    式審判程序，合先敘明。
貳、實體方面：
一、上開事實，業據被告迭於警詢、偵訊及本院訊問時自白不諱
    ，且被告於前開時間採集之尿液經送驗，結果呈海洛因代謝
    物之嗎啡及安非他命、甲基安非他命陽性反應乙節，此有台
    灣檢驗科技股份有限公司出具10/1/2009 報告編號UL/2009
    /90608之濫用藥物檢驗報告及臺北縣政府警察局新莊分局偵
    辦煙毒、麻藥毒品案被移送人姓名及代碼對照表各乙份（詳
    見偵查卷第21及34頁）在卷可稽；且扣案之白色粉末5 小包
    經送鑑驗結果認：實稱毛重1.5230公克（含5 袋5 標籤），
    淨重0.4130公克，取樣0.0014公克，餘重0.4116公克，檢出
    第一級毒品海洛因成分；及扣案之白色透明結晶1 小包經送
    鑑驗結果：實稱毛重0.3690公克（含1 袋1 標籤），淨重
    0.1590公克，取樣0.0003公克，餘重0.1587公克，檢出第二
    級毒品甲基安非他命成分等情，此有交通部民用航空局航空
    醫務中心毒品鑑定書2 份（詳見偵查卷第35至36頁）附卷可
    證，並有扣案之吸食器1 組可證。又按海洛因經注射或吸入
    人體後，約80% 於24小時內自尿中排出，且尿液中能否驗出
    嗎啡陽性反應與其投與量、投與途徑、採尿時間、個人體質
    及檢測方法之靈敏度有關，國外曾有文獻報導注射6 毫克之
    海洛因鹽酸鹽，其代謝物嗎啡之平均可檢出時限約為26小時
    ；另甲基安非他命經口服投與後約70% 於24小時內自尿中排
    出，約90% 於96小時內自尿中排出，由於甲基安非他命成分
    之檢出與其投與方式、投與量、個人體質、採尿時間與檢測
    儀器之精密度等諸多因素有關，因此僅憑尿液中呈安非他命
    陽性反應，並無法確實推算吸食時間距採集時間之長短，惟
    依上述資料推斷，最長可能不會超過4 日等情，業經行政院
    衛生署藥物食品檢驗局於81年9 月8 日以藥檢壹字第811488
    5 號、81年2 月8 日（81）藥檢壹字第001156號函示明確，
    則被告上開時間所採集之尿液送驗結果既有海洛因代謝物之
    嗎啡及安非他命、甲基安非他命之陽性反應，顯見被告在經
    警採尿時往前回溯26、96小時內之某時（惟應扣除為警查獲
    後至採尿時止人身自由受拘束期間），確有施用第一級毒品
    海洛因及第二級毒品甲基安非他命之犯行至明。故被告之自
    白核與事實相符，應堪予採信。是本案事證已臻明確，被告
    犯行洵堪認定，應予依法論科。
二、論罪科刑部分：
(一)、按施用毒品經觀察、勒戒或強制戒治執行完畢釋放後，5 年
    後再施用毒品，應適用毒品危害防制條例第20條第1 、2 項
    之規定，同條例第20條第3 項定有明文。又按於92年7 月9
    日新修正之毒品危害防制條例刪除二犯及三犯之規定，一改
    修法前繁雜之處遇程序，僅將施用毒品者簡化區分為初犯、
    再犯，並認施用毒品者係屬病患性犯人，以觀察、勒戒戒除
    其身癮，並以強制戒治去除其心癮。經觀察、勒戒或強制戒
    治執行完畢釋放後，若係5 年後再犯該條例第10條施用毒品
    罪者，與同條例第20條第1 項、第2 項關於「初犯」之處理
    方式相同，檢察官應先聲請法院裁定令被告入勒戒處所觀察
    、勒戒，並視有無繼續施用毒品傾向，決定應予釋放、為不
    起訴之處分，或應聲請法院裁定令入勒戒處所強制戒治；若
    係5 年內「再犯」同條例第10條施用毒品罪者，依同條例第
    23條第2 項規定，檢察官則應依法追訴。觀諸該條例第20條
    第3 項之修正理由：「觀察、勒戒或強制戒治5 年後再犯者
    ，顯見前所實施之觀察、勒戒或強制戒治已足以遮斷其施用
    毒品之癮，為期自新及協助其戒除毒癮，對此5 年後再犯者
    ，爰明定仍適用初犯之規定，先經觀察、勒戒、強制戒治之
    程序。」及同條例第23條第2 項之修正理由：「為配合簡化
    施用毒品犯之刑事處遇程序，並鑑於經觀察、勒戒或強制戒
    治執行完畢釋放後5 年內再犯者，其再犯率甚高，原據以實
    施之觀察、勒戒及強制戒治既已無法收其實效，自應施以刑
    事處遇。」顯然如施用毒品者係前經觀察、勒戒或強制戒治
    等治療程序執行完畢5 年後，始再施用毒品之「初犯」，因
    前所執行之觀察、勒戒或強制戒治已足收戒除毒癮之效，自
    應重新執行觀察、勒戒或強制戒治等治療程序，並於治療程
    序執行完畢後，由檢察官為不起訴處分，毋庸對之追訴處罰
    ；反之，在「再犯」之情形，因其先前所為治療程序顯未能
    收戒斷毒癮之效，且考量施用毒品者之再犯率偏高，乃簡化
    其刑事處遇程序，而逕予追訴處罰，不再施以治療程序。參
    酌上開立法理由，修正毒品危害防制條例就施用毒品者，祇
    於「初犯及5 年後再犯」二種情形，有其追訴條件之限制，
    即須於初犯經觀察、勒戒或強制戒治釋放後，5 年內均無施
    用毒品之行為，始能認其前所實施之觀察、勒戒或強制戒治
    已足遮斷毒癮，而得於5 年後再犯時，再予適用初犯之規定
    ，重行觀察、勒戒等程序。倘5 年內已經再犯，被依法追訴
    處罰，縱其第三次（或第三次以上）施用毒品之時間在初犯
    釋放5 年以後，即與「5 年後再犯」之情形有別，且因已於
    「5 年內再犯」，顯見其再犯率甚高，原實施觀察、勒戒或
    強制戒治，已無法收其實效，而無5 年戒斷期之存在，自無
    再經觀察、勒戒或強制戒治之必要，應由檢察官逕行起訴，
    始符新法修正之本旨，最高法院95年度臺上字第1071號、95
    年度臺非字第59號判決意旨可資參照。經查：被告有事實欄
    一(一)、(三)至(五)所示之施用毒品科刑記錄乙節，此有臺灣高等
    法院被告前案紀錄表及上開不起訴處分書、判決書各乙份在
    卷可稽，是被告於觀察、勒戒執行完畢釋放後5 年以內已再
    犯被依法追訴處罰如上所述，則揆諸前揭判決意旨，本件檢
    察官起訴被告施用第一、二級毒品，符合上開規定，合先敘
    明。
(二)、又按海洛因及甲基安非他命依毒品危害防制條例第2 條第2
    項第1 、2 款之規定，分別係屬第一、二級毒品，故核被告
    所為，係犯毒品危害防制條例第10條第1 項之施用第一級毒
    品罪及同條例第10條第2 項之施用第二級毒品罪。又被告持
    有海洛因、甲基安非他命分別係供己施用，則其持有之低度
    行為，為施用毒品之高度行為所吸收，均不另論罪。復被告
    所犯二罪之間，犯意各別，行為互殊，應予分論併罰。再查
    被告有事實欄一(二)至(四)所示之科刑記錄並執行完畢在案，此
    有上開紀錄表可證，是其於受有期徒刑執行完畢後5 年內故
    意再犯有期徒刑以上之前開二罪，均為累犯，應依刑法第47
    條第1 項之規定，各加重其刑。
(三)、爰審酌被告前有多次施用毒品之犯行，仍不知悔悟，故態復
    萌，再次施用毒品，無視於毒品對於自身健康之戕害及國家
    對於杜絕毒品犯罪之禁令，惟審酌被告犯後坦承犯行，態度
    尚佳，及施用毒品者均具有相當程度之生理成癮性及心理依
    賴性，戒除不易，且犯罪心態與一般刑事犯罪之本質不同，
    非難性較低等一切情狀，分別量處如主文所示之刑，並定應
    執行之刑，以資懲儆。
(四)、至扣案之海洛因5 小包（驗餘合計淨重0.4116公克）及甲基
    安非他命1 小包（驗餘淨重0.1587公克），業經鑑驗屬實，
    已如前述，屬違禁物，不問是否屬於犯人與否，均應依毒品
    危害防制條例第18條第1 項前段規定，併予宣告沒收銷燬之
    。另扣案包裝該海洛因之塑膠袋5 只、包裝該甲基安非他命
    之塑膠袋1 只及吸食器1 組，均係被告所有並供其施用毒品
    之用乙節，業據被告供述明確，爰依刑法第38條第1 項第2
    款之規定，均併予宣告沒收。
據上論斷，應依刑事訴訟法第273 條之1 第1 項、第299 條第1
項前段，毒品危害防制條例第10條第1 項、第2 項、第18條第1
項前段，刑法第11條前段、第47條第1 項、第51條第5 款、第38
條第1 項第2 款，判決如主文。
本案經檢察官黃致中到庭執行職務。
中    華    民    國    98    年    12    月    15    日
                  刑事第十四庭法  官  饒金鳳
以上正本證明與原本無異。
如不服本判決，應於判決送達後10日內，向本院提出上訴書狀，
且上訴書狀應敘述具體理由，而上訴書狀未敘述上訴理由者，應
於上訴期間（即自收受判決書之翌日起算10日）屆滿後20日內補
提理由書。
                              書記官  王春森
中    華    民    國    98    年    12    月    15    日
附錄本案論罪科刑之法律條文：
毒品危害防制條例第10條：
施用第一級毒品者，處6 月以上5 年以下有期徒刑。
施用第二級毒品者，處3 年以下有期徒刑。


司法院資訊處製作；財團法人民間司法改革基金會備份。
